台灣高等法院民事判決　九十年度家上字第三五三號
　　　上　訴　人　　甲○○
　　　送達代收人　　羅春宏
右當事人間離婚事件，上訴人對於中華民國九十年十月三十日臺灣臺北地方法院八十
九年度婚字第五三一號第一審判決提起上訴，本院判決如左：
    主    文
原判決主文第三項，第六項及第四項所命給付逾新台幣柒拾萬元部分廢棄。
右廢棄部分，被上訴人在第一審之反訴駁回。
其餘上訴駁回。
第一、二審反訴訴訟費用由被上訴人負擔三分之二，餘由上訴人負擔。
    事    實
甲、上訴人方面：
壹、聲明：求為判決：
一、原判決不利上訴人部分廢棄。
二、准上訴人與被上訴人離婚。
二、被上訴人在第一審之反訴駁回。
貳、陳述：除與原判決記載相同部分，茲予引用外，並補稱：
一、兩造之婚姻已經美國馬里蘭州蒙哥馬利郡巡迴審判法庭於西元二００一年六月二
　　十五日判決離婚確定，故兩造間婚姻關係已消滅，且已於民國 (下同) 九十年六
　　月二十五日辦妥離婚登記，依民事訴訟法第二百四十九條第一項第六款之規定，
　　本件之訴欠缺起訴合法要件，自應將原判決廢棄，駁回兩造在第一審之訴。
二、依據前揭美國法院判決書第八條規定「男女雙方不可撤銷地與永遠放棄向對方尋
    求或收取贍養費、扶養費或生活費之任何與所有權利，此項有關贍養費、扶養費
    與生活費之條款不得由任何法院以任何理由加以更改判決」，是項約定既未違反
    公序良俗，自有拘束力，從而，被上訴人已無任何實體法上請求權而可向上訴人
    請求。
參、證據：除援用原審所提之立証方法外，並補提出美國馬里蘭州蒙哥馬利郡巡迴審
    判法庭離婚判決確定証明書、自願分居與財產處理同意書及翻譯本影本各一份、
    戶籍謄本為証。
乙、被上訴人方面：
壹、聲明：求為判決：駁回上訴。
貳、陳述：除與原判決記載相同部分，茲予引用外，並補稱
一、上訴人先與女秘書相姦生子，為有過失之一方。
二、美國法院之判決僅為離婚與財產權訴訟，關於損害賠償及贍養費部分，並未列為
    範疇，上訴人為有過失之一方，自應給付贍養費。
三、再者，外國之司法判決是否對我有拘束力，尚待研酌，上訴人持未經權責機關認
    可之判決，逕赴戶政事務所辦理登記，自不生效力，兩造之婚姻關係當未消滅。
參、證據：援用原審所提之立証方法。
    理    由
一、本件上訴人起訴主張：兩造於六十二年十二月三十日結婚，並育有長子洪佑承（
　　六十七年，七月十四日生），及長女洪伊靜（六十四年八月二日生）。被上訴人
　　於八十年八月八日隨子女移居美國後，兩造感情日漸疏離，經被上訴人多次要求
　　離婚，兩造遂於八十八年十一月六日於長子洪佑承見證下協議離婚，詎料嗣後被
　　上人因對財產分配協議反悔，拒不協同辦理離婚登記，爰依民法第一千零五十二
　　條第二項之規定請求判令兩造離婚。又被上訴人早知上訴人與訴外人蕭杏鈴通姦
　　之事且為其一手安排，非如被上訴人所述係見上訴人手書遺囑時方知蕭杏鈴存在
　　。又被上人任職於中華民國駐美代表處、所使用者係兩造共有之1995 Mazda  Mi
　　llenia汽車、所居住者係兩造共有之房屋，並曾未經上訴人同意擅自由上訴人公
　　司在美國之銀行戶頭中提領美金四萬五千元，足證被上訴人無因判決離婚而使生
　　活陷於困難之可能，上訴人之資力反不如被上訴人，自無判令上訴人給付被上訴
　　人贍養費及非財產上損害之必要。
二、被上訴人則以：兩造於六十二年十二月三十日結婚，並育有長子洪佑承及長女洪
    伊靜，均已成年，兩造於八十年八月八日移民美國後本相安無事，惟近年風聞上
    訴人在台另有外遇，但總不敢相信，然於八十九年八月十一日上訴人傳真一紙手
    寫遺書置於美國馬利蘭州兩造前居住地之書桌上（被上訴人目前另賃屋居住），
    被上訴人始知上訴人在台確有外遇並已生一女洪如靜，兩造關係自此惡化，已視
    同陌路，無夫妻情分可言，然上訴人竟先提起離婚之訴，自屬無理由，又本件婚
    姻已無維持之必要，故依民法第一千零五十二條第一項第二款及同條第二項請求
    判決離婚。被上訴人目前僅打工維生，工資不足糊口，而上訴人資力雄厚，故請
    求依民法第一千零五十七條規定判令上訴人給付贍養費一百萬元。又上訴人與蕭
    杏鈴同居生女，凌辱排斥被上訴人，致被上訴人不得已訴請離婚，精神上痛苦不
    言可諭，且被上訴人並無任何過失，故請求上訴人依民法第一千零五十六條賠償
　　精神上損害賠償二百萬元等語，資為答辯。 (原判決駁回上訴人離婚之請求，而
　　准許被上訴人反訴請求離婚，並判決命上訴人給付一百萬元贍養費及七十萬元精
　　神上損害賠償，被上訴人就其敗訴部分未提起上訴，上訴人則聲明不服)。
三、查兩造於六十二年十二月三十日結婚，並育有長子洪佑承（六十七年，七月十四
　　日生），及長女洪伊靜（六十四年八月二日生），兩造於八十年八月八日移民美
　　國，目前被上訴人長期居住美國，而上訴人與訴外人蕭杏鈴通姦並同居生洪如靜
　　之事實，為兩造所不爭執，自堪信為真實。
四、次查，兩造之婚姻關係已經美國馬里蘭州蒙哥馬利郡巡迴審判法庭於西元二００
    一年六月二十五日判決離婚確定，故兩造間婚姻關係業已消滅，且上訴人已於民
　　國 (下同) 九十年六月二十五日辦妥離婚登記之事實，已據上訴人提出美國馬里
　　蘭州蒙哥馬利郡巡迴審判法庭離婚判決確定証明書、自願分居與財產處理同意書
　　，且為被上訴人所未加爭執，並經馬里蘭州蒙哥馬利郡巡迴審判法庭書記官及主
　　審法官証明無誤，並經我國民間公証人認証在卷︵見本院卷第三八至四四頁︶，
　　足認上訴人所提出之離婚判決確定証明書及自願分居與財產處理同意書為真實，
　　按外國法院之確定判決，有左列情形之一者，不認其效力：一、依中華民國之法
　　律，外國法院無管轄權者。二、敗訴之一造為中華民國人而未應訴者。但開始訴
　　訟所需之通知或命令已在該國送達本人或依中華民國法律上之協助送達者，不在
　　此限。三、外國法院之判決，有背公共秩序或善良風俗者。四、無國際相互之承
　　認者，我國民事訴訟法第四百零二條定有明文，查基於國際間相互承認與禮讓原
　　則，外國法院經合法訴訟程序所為之民事判決，原則上應予尊重，除有前述民事
　　訴訟法第四百零二條規定情形，始例外不承認其效力。是本件所應審究者，係在
　　前開外國法院之確定判決有無上開各款情形而已。按離婚之訴，專屬夫妻住所地
　　之法院管轄，但訴之原因事實發生於夫或妻之居所地者，得由各該居所地之法院
　　管轄，我國民事訴訟法第五百六十八條定有明文，次按，本件兩造於八十年八月
　　八日移民美國並居住於馬里蘭州洛克威爾市○○○道10209號（10209Yearling
    Drive, Rockville, Maryland 20850）為兩造所不爭執，且兩造就系爭離婚訴訟
　　均親自在美國應訊，亦為被上訴人所未加爭執，則美國馬里蘭州之法院自有系爭
　　離婚事件之管轄權及審判權，系爭外國之確定判決即無民事訴訟法第四百零二條
　　第一、二款之情事，再查，系爭外國確定判決係將兩造之自願分居與財產處理同
　　意書納入離婚判決書之內，依其同意書內容觀之，亦難認其判決有違本國公序良
　　俗，又美國雖與我國無正式外交關係，但有實質上之關係，其最高法院亦揭示國
　　際相互承認原則，我國與美國就民事判決應有相互承認之關係，故美國馬里蘭州
　　蒙哥馬利郡巡迴審判法庭家事一二三０三號民事離婚確定判決，並無我國民事訴
　　訟法第四百零二條各款所列情形，自應承認其效力。
五、按上訴人業已依據該外國離婚確定判決於九十年十二月十七日至戶政事務所辦理
    離婚登記，兩造之婚姻關係在本件訴訟言詞辯論終結前業已不存在之事實，有上
　　訴人所提出之戶籍謄本在卷可稽 (見本院卷第五八頁) ，則兩造分別提起本訴及
　　反訴請求判決離婚，均屬無理由。原判決就上訴人部分，所為其敗訴之判決，理
　　由雖有不同，但結果並無二致，上訴意旨就此部分指摘原判決，求予廢棄改判，
　　為無理由，至原判決就被上訴人反訴請求離婚部分，所為被上訴人勝訴之判決，
　　尚有未洽，此部分上訴人上訴指摘原判決不當，求予廢棄改判，為有理由。
六、再按，夫妻無過失之一方，因判決離婚而陷於生活困難者，他方縱無過失，亦應
    給與相當之贍養費，民法第一千零五十七條固有明文，惟依據前揭美國離婚確定
    判決內容觀之，兩造業已就離婚時財產之處理達成協議，依據其自願分居與財產
　　處理同意書第八條就贍養費明定雙方同意放棄向對方請求贍養費之權利（ Each
　　party irrevocably and forever waives any and all right to seek or rece
　　ive alimony support and/or maintenance from the other. This provision
　　concerning alimony, support and maintenance is not subject to modifica
　　tion by any Court for any reason. ），則無論本件兩造離婚之原因，被上訴
　　人是否係屬無過失，以及是否因判決離婚而陷於生活困難，均已無權再要求上訴
　　人給付離婚贍養費，故被上訴人依前開規定請求上訴人給付一百萬元，即屬不應
　　准許。原判決就贍養費一百萬元部分，判決上訴人敗訴，尚有未洽，上訴論旨指
　　摘原判決此部分不當，求予廢棄改判，為有理由。
七、末按，夫妻之一方，因判決離婚，受害人無過失者，雖非財產上之損害，亦得請
    求賠償相當之金額，民法第一千零五十六條第二項定有明文，又受害人因離婚所
    受非財產上之損害，包括受害人因離婚所受之精神上痛苦，而如何數額始相當，
    則應按所受痛苦程度、參酌婚姻之存續期間，年齡，地位，因夫妻財產分割所取
    回財產及所得財產上之損害賠償之多寡及其他一切情事為定，查本件兩造間之婚
    姻雖係因雙方同意分居而判決准許離婚，但查兩造最初係一同於八十年八月八日
    隨子女赴美，並計劃移民美國，日後上訴人返台，被上訴人則與子女則留居美國
    ，則被上訴人為照顧子女而與上訴人分居美國與台灣兩地，自難認係被上訴人之
    過失，至日後上訴人與公司裡之職員蕭杏鈴同居生子之事實，據証人蕭杏鈴到庭
　　証稱「：：：我本來是原告 (即上訴人) 的職員，公司的職員一直離職，兩造請
　　我幫他們的忙不要離職，因為當時兩造一方面要辦理移民，一方面生意又不好，
　　當時我覺得兩造很可憐，所以就繼續幫他們忙，：：：，所以偶爾會在原告的住
　　處過夜，：：：我們在八十二年夏天起，和原告開始有發生性關係，被告應該知
　　情，但是第一次發生性關係的那一次，被告應該沒有馬上知道，：：：我沒有跟
　　被告講過和原告有性關係，：：：」等語 (見原審卷第四七頁) ，足証係上訴人
　　先與公司職員蕭杏鈴發生關係多時以後，被上訴人始知悉上情，再參以兩造之子
　　洪佑承到庭証稱「：：：兩造相處時吵架，大部分是因為工作、債務及蕭杏鈴的
　　事吵架，：：：我們在美國的開銷都是靠父親固定匯錢供我們用，：：：」等語
　　(見原審卷第四八頁)，堪認上訴人主張被上訴人早已知悉其外遇通姦事及係被上
　　訴人一手所安排，顯乏具體事証可資証明，自難採信，兩造婚姻既係因上訴人與
　　蕭杏鈴通姦生子而造成破裂，感情不睦難以繼續而同意分居，則造成判決離婚之
　　事由，顯係因上訴人之過失行為所致，被上訴人就雙方婚姻遭判決離婚所受精神
　　上痛苦，不言可喻，是其請求依前開規定請求非財產上之損害賠償，應予准許，
　　本院審酌被上訴人在美國月薪美金一千三百八十七元，尚須支付租金 (美金八百
　　二十五元) 、保險費等，而上訴人在台灣經營欣洪股份有限公司，尚有坐落台北
　　市○○○路○段九號十二樓之十三、十四之不動產，兩造之身分、地位及經濟狀
　　況等一切情事，認其請求非財產之損害賠償以新台幣七十萬元為當，原審就此部
　　分所為上訴人敗訴之判決，於法並無不合，上訴論旨指摘原判決此部分不當，求
　　予廢棄改判，為無理由。
據上論結，本件上訴為一部有理由，一部無理由，爰依民事訴訟法第四百四十九條第
一項、第四百五十條、第七十九條但書，判決如主文。
中　　　華　　　民　　　國　　九十一　　年　　　五　　　月　　二十二　　日
　　　　　　　　　　　　　　　　　民事第四庭
　　　　　　　　　　　　　　　　　　　審判長法　官　李　瓊　蔭
　　　　　　　　　　　　　　　　　　　　　　法　官　楊　豐　卿
　　　　　　　　　　　　　　　　　　　　　　法　官　張　　　蘭
右正本係照原本作成。
如不服本判決，應於收受送達後二十日內向本院提出上訴書狀，其未表明上訴理由者
，應於提出上訴後二十日內向本院補提理由書狀（均須按他造當事人之人數附繕本）
上訴時應提出委任律師或具有律師資格之人之委任狀；委任有律師資格者，另應附具
律師及格證書及釋明委任人與受任人有民事訴訟法第四百六十六條之一第一項但書或
第二項（詳附註）所定關係之釋明文書影本。
中　　　華　　　民　　　國　　九十一　　年　　　五　　　月　　二十三　　日
　　　　　　　　　　　　　　　　　　　　　　書記官　應　瑞　霞
附註：
民事訴訟法第四百六十六條之一（第一項、第二項）：
對於第二審判決上訴，上訴人應委任律師為訴訟代理人。但上訴人或其法定代理人具
有律師資格者，不在此限。
上訴人之配偶、三親等內之血親、二親等內之姻親，或上訴人為法人、中央或地方機
關時，其所屬專任人員具有律師資格並經法院認為適當者，亦得為第三審訴訟代理人
。
